臺灣高等法院臺南分院刑事判決
上　訴　人
即　被　告　庚○○
上　訴　人
即　被　告　丁○○
上　訴　人
即　被　告　戊○○
上　訴　人
即　被　告　甲○○
上　訴　人
即　被　告　丙○○
共　　　同
選任辯護人　蔡文斌　律師
　　　　　　王建強　律師
　　　　　　何冠慧　律師
上列上訴人因重傷害等案件，不服臺灣臺南地方法院89年度訴字
第1255號中華民國90年5月14日第一審判決（起訴案號：臺灣臺
南地方法院檢察署89年度偵字第9829號），提起上訴，判決後，
經最高法院第二次發回更審，本院判決如下：
    主  文
原判決撤銷。
庚○○共同使人受重傷，未遂，處有期徒刑貳年玖月；又共同以
非法方法，剝奪人之行動自由，處有期徒刑肆月。應執行有期徒
刑參年。
丁○○共同使人受重傷，未遂，處有期徒刑貳年陸月；又共同以
非法方法，剝奪人之行動自由，處有期徒刑參月。應執行有期徒
刑貳年捌月。
戊○○共同使人受重傷，未遂，處有期徒刑貳年捌月；又共同以
非法方法，剝奪人之行動自由，處有期徒刑參月。應執行有期徒
刑貳年拾月。
甲○○共同使人受重傷，未遂，處有期徒刑貳年捌月；又共同以
非法方法，剝奪人之行動自由，處有期徒刑參月。應執行有期徒
刑貳年拾月。
丙○○共同使人受重傷，未遂，累犯，處有期徒刑貳年柒月；又
共同以非法方法，剝奪人之行動自由，累犯，處有期徒刑參月。
應執行有期徒刑貳年玖月。
    事  實
一、庚○○係丁○○男友（案發後已結為夫妻，現已離婚），丁○○因曾遭乙○○辱罵，而心生不快，乃將上情告知庚○○
    ，致庚○○心生不滿，因而決定伺機報復，討回公道。嗣於
    民國（下同）八十九年七月廿二日下午，庚○○接獲乙○○
    要求就有否辱罵丁○○一事談判之電話，復因得知乙○○方
    面，有數人同行，詎庚○○惟恐人單力薄，竟夥同丁○○及
    友人戊○○、甲○○、丙○○（曾於八十八年間，因竊盜案
    件，經本院判處有期徒刑四月，於八十九年三月廿二日執行
    完畢）及不知情之少年甲○○（○○年○月○日生，移
    原審少年法庭審理後，裁定不付審理）及不知情綽號「玲玲
    」之不詳女子同往，庚○○與丁○○、戊○○、甲○○、丙○○共同基於使人受重傷之犯意聯絡，由戊○○駕駛租用六
    Ｋ─九一三八號小客車，搭載庚○○、丁○○及綽號「玲玲
    」少年女子，丙○○則駕駛所租用Ｅ五─五六三八號小客車
    搭載甲○○、甲○○，而共同前往台南縣官田鄉隆田國小談
    判地點，於前往途中，先行於路邊工地撿拾不詳何人所有，
    長約一公尺木棒數支，持以備用。嗣於八十九年七月廿二日
    下午六時許，庚○○等人搭乘二部小客車，抵達隆田國小後
    ，見乙○○與其數名友人，已先到場等候，遂以奇襲方式，
    由庚○○、戊○○、甲○○三人，分持木棒從車內衝出，聯
    手朝乙○○頭部一輪猛打，致使乙○○受有頭部外傷合併腦
    挫傷及腦內出血、顱骨骨折、硬腦膜外出血、左側腦內出血
    、右側脛骨骨折、臉部多處擦傷等傷害，及見乙○○受創倒
    地，一時精神恍惚之際，庚○○、丁○○、戊○○、甲○○
    、丙○○等五人，竟另行起意，並共同基於妨害自由之犯意
    ，由庚○○、戊○○、甲○○等人，施以不法腕力，聯手將
    乙○○，強行押入上開六Ｋ─九一三八號汽車，丁○○則改
    搭丙○○所駕駛Ｅ五─五六三八號小客車，隨即共同趨車，
    駛往台南縣麻豆鎮總爺糖廠，以此強暴方法，逼迫乙○○向
    丁○○道歉，而剝奪乙○○行動自由。嗣抵達總爺糖廠內，
    乙○○為求脫身，乃依庚○○等人命令，向丁○○道歉後，
    庚○○等五人始罷手，而將乙○○載往糖廠門外「總爺郵局
    」前，讓其下車，旋即揚長而去。嗣乙○○打電話請友人羅
    翎毓前來搭救，羅翎毓接獲電話後，乃與其檳榔攤老闆，趕
    抵現場，將乙○○送醫急救治療，經治療後，乙○○前揭頭
    部傷勢，始未造成重大不治或難治傷害。
二、案經乙○○訴由台南縣警察局麻豆分局報請臺灣臺南地方法
    院檢察署檢察官偵查起訴。
    理  由
一、前揭事實，業據上訴人即被告庚○○、丁○○、戊○○、甲○○在原審供承，於前揭時地，對告訴人乙○○重傷害未遂
    及將其載往前揭糖廠內等情不諱，然於本院均否認有使之重
    傷及妨害自由之犯行，除均辯稱：是乙○○自己要上車，且
    渠等是要將乙○○送往醫院治療，並無妨害自由云云外，庚○○、戊○○、甲○○另辯稱：渠等並非基於重傷害之意思
    ，而是基於傷害之意思毆打他云云。丁○○另辯稱：伊未下
    車參與毆打被害人，亦無與庚○○、戊○○、甲○○等三人
    有犯意聯絡云云。另上訴人即被告「丙○○」，固坦承有開
    車同往之事實，惟於原審及本院均否認有上述重傷害及妨害
    自由之犯行，辯稱：當初是在半路上遇到庚○○等人，庚○○只叫伊與甲○○跟著走，並未告知要做何事，伊才會跟著
    他們一起至隆田國小及總爺糖廠等處，並不知庚○○他們會
    傷害乙○○，伊亦未下車參與毆打，且是乙○○自願上車，
    因另車已無位置，丁○○才到伊車，並無妨害自由，且甲○○亦經認定未參與而不付審理，足見伊無起訴及原審認定之
    犯行云云。
二、經查：
  (一)被告等人確於前揭時地，對告訴人乙○○重傷害未遂及妨害
    自由之事實，迭據告訴人即證人乙○○於警偵訊、原審及本
    院前審、本審指訴甚詳（詳警卷一至二頁、偵查卷十至十六
    頁、原審卷七二、一○三頁、上訴卷(二)十四頁以下、更一卷
    十四頁以下、更二審卷一一四頁以下），並經被告等於警偵
    訊坦承不諱，而告訴人乙○○確受有事實欄所載傷害等情，
    有華濟醫院甲種、乙種診斷證明書及該院八十九年十一月一
    日華圖字第八九一一一００四號函附病歷摘要、急診病歷、
    急診檢傷分類評估單、急診護理記錄、急診檢驗黏貼單、病
    危通知單、新樓基督教醫院麻豆分院轉診單在卷可稽（詳警
    卷十七頁、偵查卷十七頁、原審卷十七至三十頁）。
  (二)參諸被告庚○○於警訊供承：「打他的有我、戊○○，甲○○等三人，他被我帶上車」、「木棒是在路邊撿的，打他後
    他已全身無力，我用手扶他上車」等語 (詳警局卷第六頁正
    反面)，又稱「（是誰提議要毆打乙○○？並載他至麻豆糖
    廠？）是我約丁○○、戊○○、甲○○、丙○○等人一起去
    的，也是我提議載他去麻豆糖廠的；（事發當天是何人開車
    前往？車子是何人所有？）當天戊○○開車載他女朋友（指
    玲玲）、我、丁○○坐一部，丙○○開另部車載甲○○、甲○○；打完乙○○後，我把乙○○扶上戊○○車上，並叫丁○○坐另部車，甲○○也坐上戊○○的車，二部車子均是租
    來的；（你們在隆田國小毆打乙○○後，為何又要把他押上
    汽車，並控制其行動自由，欲把他押往何處？）因要叫他向
    我女友丁○○道歉，而將他拉上汽車（六Ｋ─九一三八號）
    帶往麻豆鎮麻豆糖廠內」等語（詳偵查卷十九頁背面）。復
    於檢察官偵訊時供稱：「乙○○當街罵我女友，我要他道歉
    ，他不要，後來他主動打電話找我談判，要我及女友過去，
    而從側面消息他們有十一人，於是我才邀集朋友，並到路邊
    持木棒以備不時之需，前往談判，在隆田國小之現場有我、
    戊○○及甲○○下車打乙○○，我們是在工地找到圓形或方
    形木棒，我以木棒打他頭部，其他是別人打的，在總爺糖廠
    只叫乙○○向丁○○道歉，沒有打他」等語（詳偵查卷第十
    一頁至第十二頁）；又被告戊○○於警詢及偵訊中亦供稱：
    「只有我與庚○○及甲○○分持木棍毆打乙○○」、「我是
　　持方形木棒打乙○○的腳部，庚○○及甲○○有打他頭、臉
　  部」「（你們毆打乙○○後，是否強押他至麻豆糖廠內？）
    是的，是翁某說要向丁○○道歉，然後由我強拉乙○○上車
    ，將他載至糖廠前，翁某向郭女道歉後，即將他載至麻豆鎮
    總爺郵局前讓他下車」等語無訛（詳警局卷第九頁、偵查卷
    第十三頁、第二一頁；又被告甲○○於警訊及偵訊中亦供稱
    ：「只有我與庚○○及戊○○分持木棍毆打乙○○」、「在
    隆田國小有我、庚○○及戊○○毆打乙○○，我以拾得方形
    木棒打他，打他腳部，身體，可能頭部有也有，將乙○○押
    上車至總爺糖廠，在總爺糖廠無人動手打他」等語（詳偵查
    卷第十二、十三頁）；又被告丁○○於警詢、偵訊中及原審
    供稱：「乙○○是被我男友庚○○帶上車，因為乙○○罵我
    罵得很難聽，使我心生氣憤，【所以我才會叫人打他】」、
    「之前我有向男友庚○○報怨乙○○罵我罵得很難聽，他曾
    罵過我好幾次，我就告訴我男友，後來他們有通電話」、「
    我們分乘二部車到隆田國小，由戊○○、庚○○及甲○○持
    棍毆打乙○○」等語（詳警卷第八頁、偵查卷第十一頁，原
    審卷第四十六頁）；核與被告丙○○於警訊供述：（你和何
    人一同前往？乘何交通工具前往？）當天我和庚○○、甲○○、戊○○、甲○○、丁○○和戊○○的女友叫「玲玲」一
    起去的，我駕駛Ｅ五─五六三八號小客車，【載甲○○，另
    位我忘記了】，戊○○駕駛六Ｋ─九一三八號小客車載玲玲
    ，因事情發生很久，記不起來誰和誰共乘一部車了，在麻豆
    國中前他們叫我一起去，【我答應後，他們車上有一人過來
    坐我車上】，但忘了是誰，是庚○○、戊○○及甲○○等三
    人毆打乙○○，他們拿長約一公尺之木棒打的，【我未出手
    在旁邊觀看】，不到二分鐘，【打完後把他帶到麻豆糖廠，
    叫他向丁○○道歉】；（是誰提議要把乙○○押到麻豆糖廠
    的？是誰把乙○○押上車的？坐上誰的車？）我不知是誰提
    議的，是甲○○拖乙○○坐上六Ｋ─九一三八號車的」等語
    相符（詳偵查卷二二頁正反面）。徵諸被告甲○○係乘坐由
    被告丙○○所駕駛小客車，到達現場並從車內衝出持木棒，
    與被告庚○○、戊○○聯手，對乙○○毆打，且渠等於乙○○受有前揭重大傷害時，猶不顧其安危，將其強行載至糖廠
    ，命令道歉後始讓其離去，凡此等情節，在在足徵被告丙○○，事前即與被告庚○○等人，有傷害乙○○謀議，且乙○○係遭被告等人強押上車事實甚明！況被告等人迭於警偵訊
    中坦承有強押告訴人乙○○至糖廠令其道歉後，始讓其離去
    等情不諱，並未言及有要將告訴人乙○○送醫治療情事，渠
    等於原審改稱，是要將告訴人乙○○送醫，且係乙○○自願
    上車云云，均係臨訟串飾之詞，不足採信！
  (三)被告丁○○雖辯稱：伊未下車，亦未毆打被告云云，縱令屬
  　實，惟被告於警詢時已供承【因為乙○○賣我罵得很難聽，
　　使我心生氣憤，所以我才會叫人打他】等語，已見前述，實
　　則本件係因丁○○所引起，且被告丁○○亦始終均在場參與
　　，與其餘被告均有犯意之聯絡及行為分擔甚為灼然。
　(四)被告丙○○固亦辯稱：係載甲○○在路上遇到庚○○等人，
　　始跟車其後，至隆田國小後亦未進入校園內，亦未下車，自
　　無參予毆打，已經證人己○○證述在卷，事前根本不知何事
　　，如何與庚○○等人事前謀議，且與其同情形之甲○○亦經
　　原審少年法庭裁定不付審理確定云云，惟查：
　　1.茍如被告丙○○及其餘被告於本院九十四年八月二十九日
　　　勘驗期日所述均供稱被告丙○○所駕駛之Ｅ五─五六三八
　　　號小客車，係放在隆田國小校門口，惟查隆田國小校門口
　　　至圓環約五十公尺，且有圍牆，業經本院勘驗在卷，有勘
　　　驗筆錄之現場圖可佐（詳本院九十四年八月二十九日勘驗
　　　筆錄），依被告於前開警詢之供述「在麻豆國中前他們叫
　　　我一起去，我答應後，他們車上有一人過來坐我車上，但
　　　忘了是誰，是庚○○、戊○○及甲○○等三人毆打乙○○
　　　，他們拿長約一公尺之木棒打的，我未出手，在旁邊觀看
　　　，不到二分鐘，打完後把他帶到麻豆糖廠，叫他向丁○○
　　　道歉等語（詳偵查卷第二十二頁背面），復於原審供承：
　　　【庚○○、戊○○、丁○○、甲○○及我本人都有下車，
　　　但我是站在車旁】等語（詳原審卷第一○三頁），當時已
　　　是傍晚時分，則其如何看得清楚，聽得明白，與前開所供
　　　承下車在旁觀看，顯不相符，亦與被害人乙○○所稱被告
　　　二部車均開進校園內不符，是被告於原審及本院所辯至隆
　　　田國小未進入校園內，亦未下車云云，顯與事實不符。
　　2.被告丙○○在本審以前均未聲請傳訊證人己○○，於本審
　　　始聲請傳訊，證人己○○於本院審理時雖證稱：當日僅見
　　　一台車進入隆田國小，本件被告渠僅認識丙○○一人，當
　　　日沒有見到丙○○，有聽到二、三十秒吵架聲云云，惟仍
　　　證稱：伊在隆田國小一、二樓梯間之窗戶，我聽到吵架聲
　　　音立即跑到二樓走廊探頭看，但看不到，他們怎麼打的我
　　　看不到，也沒有看到被害人被拉上車等語（詳本院九十四
　　　年八月二十二日審判筆錄、九十四年八月二十九日勘驗筆
　　　錄），核與被害人乙○○陳稱係被告二部車均進入隆田國
　　　小之供述不符，又依證人己○○前開證述，於被害人乙○○被打時，及被拉上車時，證人既均未看到，自難做為被
　　　告丙○○有利之證據，且本院亦未認定被告丙○○有實際
　　　下手毆打被害人乙○○。
　　3.證人甲○○因本件移送臺灣臺南地方法院少年法庭調查結
　　　果，以被害人乙○○在該案件證稱：當時是庚○○、戊○○及甲○○打我，他們打我時，旁邊還有其他人，但旁邊
　　　的人並沒有出聲，所以我對旁邊的人沒有印象等語，再徵
　　　之本案移送之共犯庚○○、丁○○、戊○○、甲○○、丙○○等人於警訊之供述：係庚○○、戊○○、甲○○三人
　　　毆打乙○○為由，認無其他積極證據少年甲○○有前開重
　　　傷害及妨害自由之非行，而諭知不付審理，固有原審少年
　　　法庭八十九年度少調字第七八一號裁定及該案八十九年九
　　　月十四日之訊問筆錄影本在卷可佐（詳上訴卷第八十三頁
　　　至第八十六頁），並經本院調該卷查明屬實。然查：
　　　被害人乙○○於警局及本院勘驗時迭次供稱下車打他有
　　　　三、四位男子（詳警局卷第一頁背面、本審卷第一一四
　　　　頁），於原審及本院前審亦供稱被告丙○○有下車打伊
　　　　等語（詳原審卷第七十二頁、第一○三頁），且已與被
　　　　告等和解（九十四年八月二日和解簽立，詳附本審卷和
　　　　解協議書）之後，於本院同年月二十九日勘驗時，仍證
　　　　稱：丙○○應該有打我，很模糊等語（詳本審卷第一一
　　　　五頁背面）。依上開被告等之供述，及被害人乙○○於
　　　　前開少年法庭之證述，有參與毆打被害人乙○○者為庚○○、戊○○、甲○○等三人，固難認被告丙○○有實
　　　　際實施參與毆打被害人，本院亦不認被告丙○○有實施
　　　　參與毆打，然依前述被告丙○○確有開車進入隆田國小
　　　　，並下車在場觀看，應係實情。
　　　被告丙○○雖迭次陳稱係在麻豆國中附近偶遇其餘被告
　　　　庚○○等人，庚○○僅是問要不要一起去，並沒有說要
　　　　去打架云云，固亦為被告庚○○於審理時附和其詞，然
　　　　被告庚○○於警詢時已供稱【是我約丁○○、戊○○、
　　　　甲○○、丙○○等人一起去的】等語，已見前述（詳偵
　　　　查卷第十九頁背面）。而證人甲○○於本院勘驗現場時
　　　　亦到場證稱：【係庚○○向丙○○講的】等情（詳本審
　　　　卷第一一八頁），徵之證人甲○○原係搭乘被告丙○○
　　　　之車，縱係偶遇其餘被告，然係被告庚○○向被告丙○○講，由被告丙○○決議跟從，證人甲○○無從置喙，
　　　　尚難認係知情而有參與之犯意。況於被告丙○○決議跟
　　　　從時，即由原乘坐於戊○○所駕駛車內之被告甲○○，
　　　　改搭乘被告丙○○駕駛之車，並跟隨至工地下車撿拾木
　　　　棍之類毆打之工具，於被告庚○○、戊○○及甲○○毆
　　　　打被害人乙○○，並挾持被害人至被告戊○○之車後，
　　　　旋由被告丁○○改搭乘被告丙○○之車，揆諸前述，在
　　　　在足徵被告丙○○，事前即與被告庚○○等人，有前開
　　　　犯行之謀議，尚難以被告丙○○未下手實施毆打被害人
　　　　乙○○，及證人甲○○亦因未毆打被害人而不付審理，
　　　　即援引比附，認被告丙○○非屬共犯。
　(五)又當日在場的固尚有被告戊○○當時女友綽號「玲玲」之不
　　詳女子同往，依被告庚○○於原審稱：綽號「玲玲」者係戊○○女友，伊看過玲玲身分證，係七十四年、七十五年生等
　　語（本件案發時間八十九年七月廿二日，詳原審卷五七頁）
　　，本院數次詢問被告戊○○其當時女友綽號「玲玲」之姓名
　　及住所，並要其查報，惟被告戊○○表示案發後已無聯絡，
　　伊並不知綽號「玲玲」者真實姓名及住所，「玲玲」者原在
　　新營「紅磚區pmb」當任鋼管女郎，而現已無該店等語（詳
　　本審卷第八八頁），而其餘被告等人亦均不知情，致本院無
　　從傳訊調查。惟依被告戊○○於本院供稱：伊係載當時女友
　　「玲玲」者至台南吃東西，而接被告庚○○邀約之電話，然
　　後才又搭載其女有一起到場等語。再依被告等及被害人乙○○之上揭供詞，顯見綽號「玲玲」者雖在場，但並未下車，
　　亦未參與毆打，及強拉被害人上車，僅係原搭乘被告戊○○
　　駕駛之車，而被告戊○○臨時前往現場，不得不一起前往，
　　本院查無積極證據認綽號「玲玲」者有與被告等人有犯意之
　　聯絡及行為之分擔，且公訴人亦未將綽號「玲玲」者認係共
　　犯而起訴，併此敘明。
　(六)被害人乙○○身上傷係遭被告共同毆打造成：
　　1.至被害人乙○○身上傷，究係庚○○等人所打，抑是車禍
      造成？涉及被告庚○○等人究為使人受重傷？抑為普通傷
      害？經查，被害人乙○○於遭被告押往總爺糖廠道歉後即
      被釋放，乙○○隨即打電話給朋友羅翎毓，請求羅女至總
      爺糖廠來救伊，羅女乃與其老闆趕抵現場，並駕車將被害
      人乙○○送至新樓醫院麻豆分院急救，再轉華濟醫院；又
      被害人乙○○至醫院時向醫院說是出車禍造成受傷，但醫
      院說車禍不可能造成如此傷勢，其實被害人乙○○，係因
      被告說如被害人乙○○不說是車禍造成受傷，會對乙○○
      不利，才不得已向醫院說是車禍造成，嗣於案發日被害人
      乙○○父親翁振華，經羅翎毓通知後，亦趕抵醫院，當被
      害人乙○○向其父親翁振華稱是車禍造成，其父親乃向警
      報案車禍，但經警查詢結果，並未有車禍發生，後來翁振
      華經醫院告知，被害人乙○○不像是車禍造成，好像是被
      毆打造成，經翁振華一再詢問被害人乙○○，最後始說出
      真相等情，已據證人即被害人乙○○及證人翁振華於本院
      更一審供證明確（詳更一卷十四至卅二頁）。
　　2.而證人羅翎毓於本院更一審亦證稱，案發當日被害人乙○○打電話給伊說，他快死了，被害人乙○○聲音很痛苦，
　　　並向伊說，你快來救我，我快死了，被害人乙○○說他在
　　　麻豆糖廠，後來伊與其檳榔攤老闆一起駕車到現場，抵達
　　　後看到乙○○腳斷了，人躺在地上在流血，後來伊就與其
　　　老闆一起送乙○○就醫，途中乙○○說是被人毆打的，後
　　　來伊在新樓醫院，有向乙○○父親翁振華說，乙○○是遭
　　　人毆打所致等語（詳更一卷三四至三九頁）。
　　3.由此觀之，本件被害人乙○○供稱，其身體受傷係遭被告
　　　等人毆打所致，核與證人羅翎毓所供相符，且證人羅翎毓
　　　將被害人乙○○送醫途中，未再發生車禍，已據證人羅翎
　　　毓於更一審供明。凡此足見本件被害人乙○○受傷，確係
　　　遭被告等毆打所致，並非如被告等原所辯，係被害人乙○○車禍受傷所造成。又被害人乙○○於案發後始終供稱，
　　　庚○○等人下車，即以木棍、鋁棒圍毆伊，使伊頭昏、意
　　　識模糊而記憶不清，全身是血，再被強拉上車，去向丁○○道歉，並堅稱伊未發生車禍等語，應屬可信。又被告庚○○、甲○○、戊○○於偵查中亦供稱，係以木棒亂打乙○○頭、腳、身體及臉部等部分（詳偵查卷十二頁背面、
　　　十三頁）。再者被告丙○○、甲○○二人亦均供稱，「庚○○、甲○○、戊○○」，係持木棍打乙○○，而被告丙○○、戊○○所述毆打部位，復與卷附診斷書所載「頭部
　　　外傷合併腦挫傷及腦內出血、顱骨骨折、硬腦膜外出血，
　　　右脛骨骨折」等傷相符。另徵諸卷附華濟醫院病歷記載：
　　　「乙○○，意識清楚，腦震盪，未伴有意識喪失」等情（
　　　詳原審卷二五、二七頁），則被害人乙○○係遭毆打，而
　　　向丁○○道歉後，再下車求援，即屬實情。
　(七)復按頭部乃人之要害，以木棒對此部位毆擊，足以致身體或
　　健康，造成重大不治或難治之傷害，為常人所可預知，被告
　　庚○○等人，係持木棒毆擊告訴人乙○○，且由告訴人所受
　　傷勢為頭部外傷合併腦挫傷及腦內出血、顱骨骨折、硬腦膜
　　外出血、左側腦內出血、臉部多處擦傷等傷害，且均係集中
　　在頭部以觀，在在均見被告等人用力之猛，犯意之堅，渠等
　　具有重傷害故意至明，渠等所辯僅係傷害之犯意，顯係卸責
　　之詞，均無可採。被告等重傷害未遂及妨害自由犯行，事證
　　已臻明確，被告等犯行均堪認定。
　(八)至於被害人乙○○於遭毆打後如何上車一情？雖然被告庚○○、戊○○、丙○○、甲○○四人，對於何人將乙○○強拉
　　上六Ｋ─九一三八號小客車，所供固屬不一。其中被告庚○○於警訊供稱；打完乙○○後，伊要叫乙○○向丁○○道歉
　　，而將乙○○拉上汽車。另被告戊○○則供稱，庚○○說要
　　向丁○○道歉，由伊強拉乙○○上車。至被告丙○○於警訊
　　說，伊不知誰提議，是由「甲○○」拖乙○○坐上汽車。而
　　被告甲○○於更一審則稱，係其扶乙○○上車云云。惟不論
　　如何，被害人乙○○被毆打後，係遭人拉上車，則屬實情。
　　被告庚○○等五人，彼此間既有犯意聯絡及行為分擔，則究
　　係何人將被害人乙○○拉上車，應不影響本院就被告犯罪事
　　實認定，併此敘明。
三、核上訴人即被告庚○○、丁○○、戊○○、甲○○、丙○○
　　所為，均係犯刑法第二百七十八條第三項、第一項重傷害未
　　遂罪及刑法第三百零二條第一項非法剝奪人行動自由罪。被
　　告等五人就上開二罪，均有犯意聯絡及行為分擔，均為共同
　　正犯。又被告等所犯二罪，犯意各別，行為互殊，應予分論
　　併罰。被告等已著手於重傷害罪實施而未遂，為未遂犯，爰
　　依刑法第二十六條前段規定，按既遂犯之刑減輕其刑。又被
　　告丙○○於八十八年間，因竊盜案，經本院判處有期徒刑四
　　月，於八十九年三月廿二日，執行完畢，有臺灣高等法院被
　　告全國前案紀錄表在卷可稽，於執行完畢後，五年內再犯本
　　件有期徒刑以上之罪，係屬累犯，應依刑法第四十七條規定
　　，加重其刑，其中重傷未遂部分，並依刑法第七十一條第一
　　項規定，先加後減其刑。
四、原審以被告等罪證明確，因予論罪科刑，固非無見。惟查：
　　(一)依原判決認定之事實被告等所犯上開各罪，均係與甲○○
　　及綽號「玲玲」之不詳姓名女子合計七人共同為之，則其間
　　有犯意聯絡及行為分擔關係。然原判決理由說明，就被告等
　　所犯上開二罪僅與綽號「玲玲」者，有犯意聯絡及行為分擔
　　，均為共同正犯，而未將甲○○併列為其中之共同正犯，致
　　與前揭事實欄之記載不相一致，難謂無判決事實與理由矛盾
　　之違誤；(二)檢察官並未將綽號「玲玲」者一併起訴為共犯，
　　原判決認定係共犯，然其就該綽號「玲玲」者究竟如何與被
　　告戊○○等人間有犯意聯絡及共同實施犯罪，並未敘明其憑
　　以認定之依據及理由，自嫌理由欠備；(三)茍依原判決認定之
　　事實，綽號「玲玲」者及少年甲○○均係共犯，然甲○○係
　　○○年○月○日生，有年籍在卷可查，於本案八十九年
　　七月二十二日行為時甫年滿十六歲，為兒童及少年福利法第
　　二條後段所稱十二歲以上未滿十八歲之少年，其所涉本案於
　　移送原審法院少年法庭審理，亦為原判決認定事實所註明；
　　又依前述被告庚○○於原審稱：玲玲係戊○○女友，伊看過
　　玲玲身分證，係七十四年、七十五年生（本件案發時間八十
　　九年七月廿二日，詳原審卷五七頁），則綽號玲玲於本件行
　　為時，亦顯係十四歲以上未滿十八歲少年（推算結果為十四
　　歲以上或十五歲）；又被告戊○○係六十九年五月十二日生
　　，於八十九年七月廿二日行為時，已滿二十歲，則與十四歲
　　以上十八歲未滿少年即綽號玲玲及甲○○，共犯上開犯行，
　　就被告戊○○部分自有兒童及少年福利法第七十條第一項前
　　段加重其刑規定之適用，原判決未予適用，自有未當（本審
　　未認定甲○○及綽號「玲玲」者為共犯）。被告等上訴意旨
　　，猶執陳詞，否認犯行，固無理由。然原判決既有上列可議
　　之處，即屬無可維持，應由本院撤銷改判，被告犯數罪，巳
　　定應執行之刑，此部分既經上訴而撤銷，原定之執行刑亦失
　　所附麗，應並予撤銷。爰審酌被告犯罪動機、目的、所受刺
　　激、手段、生活狀況、品行、犯罪所生危害、犯後飾詞狡辯
　　，未見悔意，及被告年輕氣盛，僅因細故，即恃眾逞勇，行
　　徑乖違惡性非輕，危害社會治安至鉅，惟事後於本審審理期
　　間已共同與被害人和解，並已付大部分款項及各人參與之程
　　度等一切情狀，分別量處如主文第二項至第六項所示之刑，
　　以示懲儆，並定其應執行刑。
據上論斷，應依刑事訴訟法第三百六十九條第一項前段、第三百
六十四條、第二百九十九條第一項前段，刑法第二十八條、第二
百七十八條第三項、第一項、第三百零二條第一項、第二十六條
前段、第四十七條、第五十一條第五款，罰金罰鍰提高標準條例
第一條前段，判決如主文。
本案經檢察官林炎昇到庭執行職務。
中　　華　　民　　國　　94　　年　　9 　　月　　26　　日
                  刑事第五庭    審判長法　官  楊明章
                                      法　官  戴勝利
                                      法　官  吳森豐
以上正本證明與原本無異。
如不服本判決，應於收受本判決後十日內向本院提出上訴書狀。
其未敘述上訴理由者並得於提起上訴後十日內向本院補提理由書
狀（均須按他造當事人之人數附繕本）「切勿逕送上級法院」。
　　　　　　　　　　　　　　　　　　　書記官  董挹棻
中　　華　　民　　國　　94　　年　　9 　　月　　26　　日
附錄法條：
刑法第二百七十八條：
使人受重傷者，處五年以上十二年以下有期徒刑。
犯前項之罪因而致人於死者，處無期徒刑或七年以上有期徒刑。
第一項之未遂犯之。
刑法第三百零二條第一項：
私行拘禁或以其他非法方法，剝奪人之行動自由者，處五年以下
有期徒刑、拘役或三百元以下罰金。
